ACORDAO-COMPLETO-2345975

ACÓRDÃO 6883/2020 ATA 21/2020 - SEGUNDA CÂMARA

VISTOS, relatados e discutidos estes autos de Tomada de Contas Especial instaurada pelo Ministério do Turismo (MTur) , em desfavor do Sr. Carlos Riginik Junior, prefeito municipal de Bom Jesus dos Perdões/SP, no período de 1/1/2005 a 31/12/2012, em razão da impugnação total das despesas do Convênio 657/2008 - Siafi 629052, firmado com o Ministério do Turismo, e que tinha por objeto o apoio à realização do Projeto intitulado "13ª Festa do Peão de Boiadeiro de Bom Jesus dos Perdões/SP", entre os dias 26 a 29/6/2008, devido a irregularidades na execução física e financeira do ajuste;
ACORDAM os Ministros do Tribunal de Contas da União, reunidos em sessão de Segunda Câmara, ante as razões expostas pelo Relator, em:
9.1. considerar revel o responsável Carlos Riginik Junior (CPF XXX.304.708-XX) , para todos os efeitos, dando-se prosseguimento ao processo, com fulcro no art. 12, § 3º, da Lei 8.443/1992;
9.2. julgar irregulares, nos termos dos arts. 1º, inciso I, 16, inciso III, alínea "c", da Lei 8.443/1992, c/c os arts. 19 e 23, inciso III, da mesma Lei, as contas do responsável, Sr. Carlos Riginik Junior (CPF XXX.304.708-XX) , condenando-o ao pagamento das importâncias a seguir especificadas, atualizadas monetariamente e acrescidas dos juros de mora, calculadas a partir das datas discriminadas até a data da efetiva quitação do débito, fixando-lhe o prazo de 15 (quinze) dias, para que comprove, perante o Tribunal, o recolhimento das referidas quantias aos cofres do Tesouro Nacional, nos termos do art. 23, inciso III, alínea "a", da citada lei, c/c o art. 214, inciso III, alínea "a", do Regimento Interno;
	Valor Histórico (R$) 
	Data de ocorrência

	280.000,00
	24/7/2008

9.3. autorizar, desde logo, a cobrança judicial das dívidas, caso não atendida a notificação, na forma do disposto no art. 28, inciso II, da Lei 8.443/1992;
9.4. autorizar também, desde logo, se requerido, com fundamento no art. 28, inciso I, da Lei 8.443/1992, c/c o art. 217, §§ 1º e 2º, do Regimento Interno, o parcelamento das dívidas em até 36  (trinta e seis) parcelas, incidindo, sobre cada parcela, corrigida monetariamente, os correspondentes acréscimos legais, fixando-lhe o prazo de 15 (quinze) dias, a contar do recebimento da notificação, para comprovar, perante o Tribunal, o recolhimento da primeira parcela, e de 30 (trinta) dias, a contar da parcela anterior, para comprovar o recolhimento das demais parcelas, devendo incidir, sobre cada valor mensal, atualizado monetariamente, os juros de mora devidos, no caso do débito, na forma prevista na legislação em vigor, alertando o responsável de que a falta de comprovação do recolhimento de qualquer parcela importará o vencimento antecipado do saldo devedor, nos termos do § 2º do art. 217 do Regimento Interno deste Tribunal; 
9.5. dar ciência desta deliberação ao responsável e aos demais interessados, bem como à Procuradoria da República no Estado de São Paulo, nos termos do § 3º do art. 16 da Lei 8.443/1992, c/c o § 7º do art. 209 do Regimento Interno do TCU, para adoção das medidas cabíveis, informando que a presente deliberação, acompanhada do Relatório e do Voto que a fundamentam, está disponível para a consulta no endereço , além de esclarecer que, caso requerido, o TCU poderá fornecer sem custos as correspondentes cópias, de forma impressa.

Tomada de Contas Especial instaurada pelo Ministério do Turismo (MTur), em desfavor do Sr. Carlos Riginik Junior, prefeito municipal de Bom Jesus dos Perdões/SP, no período de 1/1/2005 a 31/12/2012, em razão da impugnação total das despesas do Convênio 657/2008  Siafi 629052 (peça 10), firmado com o Ministério do Turismo, e que tinha por objeto o apoio à realização do Projeto intitulado "13ª Festa do Peão de Boiadeiro de Bom Jesus dos Perdões/SP", entre os dias 26 a 29/6/2008 (peça 3, p. 7), devido a irregularidades na execução física e financeira do ajuste.

Segunda Câmara

Município de Bom Jesus dos Perdões - SP.

3. Interessados/Responsáveis:
3.1. Interessado: Ministério do Turismo (vinculador) (05.457.283/0001-19).
3.2. Responsável: Carlos Riginik Junior (XXX.304.708-XX).

13.1. Ministros presentes: Ana Arraes (Presidente), Augusto Nardes e Aroldo Cedraz (Relator).
13.2. Ministro-Substituto convocado: Augusto Sherman Cavalcanti.
13.3. Ministro-Substituto presente: Marcos Bemquerer Costa.

AROLDO CEDRAZ

Transcrevo, a seguir, o parecer de mérito subscrito pelo Auditor Federal da Secretaria de Controle Externo de Tomada de Contas Especial - SecexTCE (peça 84) , o qual contou com a concordância do corpo diretivo daquela Unidade Técnica (peças 85 e 86) :
"INTRODUÇÃO
1.	Trata-se de Tomada de Contas Especial instaurada pelo Ministério do Turismo (MTur) , em desfavor do Sr. Carlos Riginik Junior, prefeito municipal de Bom Jesus dos Perdões/SP, no período de 1/1/2005 a 31/12/2012, em razão da impugnação total das despesas do Convênio 657/2008 - Siafi 629052 (peça 10) , firmado com o Ministério do Turismo, e que tinha por objeto o apoio à realização do Projeto intitulado "13ª Festa do Peão de Boiadeiro de Bom Jesus dos Perdões/SP", entre os dias 26 a 29/6/2008 (peça 3, p. 7) , devido a irregularidades na execução física e financeira do ajuste.
HISTÓRICO
2.	O Convênio 657/2008 - Siafi 629052 foi firmado no valor de R$ 288.400,00, sendo R$ 280.000,00 à conta do concedente e R$ 8.400,00 referentes à contrapartida do convenente. Teve vigência de 19/6/2008 a 6/10/2008 (vide convênio de peça 10, p. 6 e 17 e prorrogação à peça 11, p. 1) , com prazo para a apresentação da prestação de contas estipulado para 30 dias após o dia final de vigência. Os recursos foram liberados por meio da Ordem Bancária 2009OB900663 (peça 13) em 24/7/2008. 
3.	Não houve fiscalização in loco do objeto conveniado, conforme informação contida na peça 78, p. 1.
4.	A prestação de contas (peças 16-20) e complementações enviadas por meio dos documentos de peças 24-25, 29-33, 36-42, 45-49, 58-59, e 65-66 foram analisadas por meio dos seguintes documentos: i. Parecer Técnico de Análise de Prestação de Contas n° 36/2010 (peça 21) ; ii.  Nota Técnica de Análise n° 655/2010 (peça 23) ; iii. Nota Técnica de Reanálise n° 1137/2010 (peça 27) ; iv. Nota Técnica de Reanálise n° 1052/2011 (peça 35) ; v. Nota Técnica de Análise n° 209/2011 (peça 43) ; vi. Nota Técnica de Reanálise n° 1052/2011 (peça 44) ; vii. Nota Técnica de Reanálise n° 650/2012 (peça 51) ; viii. Nota Técnica de Reanálise n° 719/2012 (peça 54) ; ix. Nota Técnica de Reanálise n° 30/2013 (peça 57) ; e x. Nota Técnica de Análise Complementar Financeira n° 648/2016 (peça 60) .
5.	Conforme Despacho de peça 64, o fundamento para a instauração da Tomada de Contas Especial foi a reprovação das execuções física e financeira do ajuste, constatada nas Nota Técnica de Reanálise n° 719/2012 (peça 54) e Nota Técnica de Análise Complementar Financeira n° 648/2016 (peça 60) , que basearam as conclusões da fase interna, e contiveram as seguintes irregularidades: 
I- Nota Técnica de Reanálise n° 719/2012:
 Execução parcial do objeto pactuado;
II- Nota Técnica de Análise Complementar Financeira n° 648/2016:
Ausência de contratos de exclusividades para empresa contratada, via inexigibilidade, como intermediária de apresentações artísticas;
 Ausência de comprovantes bancários que comprovem os efetivos pagamentos às empresas contratadas;
 Na nota fiscal n° 7021 R$ 218.00,00 emitida pela empresa T.G.W PRODUÇÕES ARTÍSTICAS em 03/07/2008 o valor de cada banda não está discriminado, o atesto de recebimento do responsável encontra-se no verso, o número do convênio não está no corpo da nota, consta somente um carimbo que não dá para identificar se foi feito na nota original ou na cópia; nas notas fiscais emitidas pela empresa FREZAN LOCAÇÕES em 24/07/2008, os valores de cada serviço estão discriminados, o atesto de recebimento do responsável encontra-se no verso, o número do convênio não está no corpo da nota, Consta somente um carimbo que não dá para identificar se foi feito na nota original ou na cópia; 
 Não foram encaminhadas as certidões da empresa T.G.W. PRODUÇÕES ARTÍSTICAS.
6.	Por meio do Ofício 2873/2016/CGCV/DIRAD/SE/MTur (peça 62) , de 14/7/2016, o Ministério do Turismo notificou a responsável, Sr. Carlos Riginik Junior, em 28/7/2016, da reprovação da prestação de contas (reprovação física parcial e financeira total) , requerendo a devolução dos recursos em 10 dias (vide aviso de recebimento à peça 63) .
7.	Diante do não saneamento das irregularidades apontadas e da não devolução dos recursos, instaurou-se a Tomada de Contas Especial. No Relatório de Tomada de Contas Especial nº  86/2017 (peça 78) conclui-se que o prejuízo importaria no valor de R$ 280.000,00 - correspondente ao valor total dos recursos repassados - com data origem 24/7/2008, imputando-se a responsabilidade ao Sr. Carlos Riginik Junior, prefeito municipal de Bom Jesus dos Perdões/SP, no período de 1/1/2005 a 31/12/2012, em razão da impugnação total das despesas do Convênio 657/2008 - Siafi 629052, devido a irregularidades nas execuções física e financeira do ajuste. 
8.	O Relatório de Auditoria 506/2018 da Controladoria Geral da União (peça 74) também chegou às mesmas conclusões. Após serem emitidos o Certificado de Auditoria, o Parecer do Dirigente e o Pronunciamento Ministerial (peças 75-77) , o processo foi remetido a esse Tribunal.
9. 	Nessa baila, os autos foram encaminhados ao TCU para início da fase externa da TCE, onde foram analisados pela Secretaria de Controle Externo de Tomada de Contas Especiais, na qual se elaborou a instrução à peça 78, que concluiu pela ocorrência de danos ao erário e pela citação, nos seguintes contornos:
Ocorrência 1: Não comprovação da regular execução física do Convênio 657/2008 - Siafi 629052, celebrado entre o Ministério do Turismo e o Município de Bom Jesus dos Perdões/SP, e que tinha por objetivo o apoio à realização do Projeto intitulado "13ª Festa do Peão de Boiadeiro de Bom Jesus dos Perdões/SP".
a) Qualificação do responsável e responsabilização: 
Nome: Carlos Riginik Junior 
CPF: XXX.304.708-XX
Condutas: Não apresentar imagens (fotografias ou filmagens) ou outros documentos que provassem a execução dos seguintes itens, previstos no plano de trabalho e pagos com recursos do convênio: Serviços de segurança; Cobertura para baile; Banheiros químicos; 1000 metros de fechamento; Shows musicais.
Nexo de Causalidade: A conduta impediu comprovar parte da execução de seu objeto, de modo que se caracterizou a impossibilidade de que se comprovasse a boa e regular gestão de recursos repassados.
b) Dispositivos violados: Cláusulas Terceira, Item II, alínea "a", e Décima Segunda, parágrafo II, alínea "d" do Termo de Convênio 657/2008- Siafi 629052; art. 39 da Portaria Interministerial 127/2008; art. 93, do Decreto-lei 200, de 25 de fevereiro de 1967; e art. 70, parágrafo único, da Constituição Federal de 1988.
c) Evidências: Nota Técnica de Análise Complementar Financeira n° 648/2016 (peça 60) ; Prestação de contas encaminhada pela entidade convenente (peças 16-20) e suas complementações enviadas (peças 24-25, 29-33, 36-42, 45-49, 58-59, e 65-66) ; e Plano de Trabalho Aprovado (peça 3, p. 5-6) .
Ocorrência 2: Não comprovação da boa e regular aplicação dos recursos repassados pelo Convênio 657/2008 - Siafi 629052, celebrado entre o Ministério do Turismo e a Prefeitura Municipal de Bom Jesus dos Perdões/SP, e que tinha por objeto o apoio à realização do Projeto intitulado "13ª Festa do Peão de Boiadeiro de Bom Jesus dos Perdões/SP", ocasionada pela não apresentação de documentos que comprovassem que as quantias retiradas da conta bancária específica do convênio foram transferidas às empresas contratadas.
Qualificação da responsável e responsabilização: 
Nome: Carlos Riginik Junior
CPF: XXX.936.600-XX
Conduta: Não apresentar quaisquer tipos de comprovantes de transferências bancárias que comprovassem que as quantias retiradas da conta bancária específica do convênio foram transferidas às empresas contratadas (T.G.W Produções Artísticas Ltda e Fresan Locação e Eventos Ltda) .
Nexo de Causalidade: A conduta impediu comprovar o nexo entre objeto pactuado no convênio e os recursos federais destinados a esse ajuste, de modo que se caracterizou a impossibilidade de que se comprovasse a boa e regular gestão de recursos repassados.
 Dispositivos violados: art. 50, §3º, e 56 da Portaria Interministerial 127/2008; Termo de Convênio 657/2008 - Siafi 629052, Cláusula Terceira, Item II, alíneas "b", "j" e "jj"", Cláusula Sétima, § 3º, e Cláusula Décima Terceira, caput e parágrafo segundo, alínea "f".
c) Evidências: Relação de Pagamentos (peça 17, p. 5-7) ; Extrato bancário da conta específica do convênio (peça 18, p.  6-7) ; Autorizações de pagamento (peça 18, p. 9 e 16) ; Documentos de pagamentos do ajuste (peça 18) ; e prestação de contas (peças 16-20) e suas complementações (peças 24-25, 29-33, 36-42, 45-49, 58-59, e 65-66) .
Ocorrência 3: Não comprovação da boa e regular aplicação dos recursos repassados pelo Convênio 657/2008 - Siafi 629052, celebrado entre o Ministério do Turismo e a Prefeitura Municipal de Bom Jesus dos Perdões/SP, e que tinha por objeto o apoio à realização do Projeto intitulado "13ª Festa do Peão de Boiadeiro de Bom Jesus dos Perdões/SP", ocasionada pela apresentação de notas fiscais que não demonstraram efetivamente relação com o objeto conveniado.
Qualificação da responsável e responsabilização: 
Nome: Carlos Riginik Junior
CPF: XXX.936.600-XX
Conduta: Apresentar, na prestação de contas do convênio, notas fiscais que não demonstraram efetivamente relação com o objeto conveniado, da seguinte forma: na nota fiscal n° 7021, de R$ 218.00,00, emitida pela empresa T.G.W PRODUÇÕES ARTÍSTICAS, em 03/07/2008, o valor de cada banda não está discriminado, o atesto de recebimento do responsável encontra-se no verso, e o número do convênio não está no corpo da nota, o número do convênio não está no corpo da nota, constando somente um carimbo que permite identificar se foi feito na nota original ou na cópia; nas notas fiscais nº 102, 103 e 104, emitidas pela empresa FREZAN LOCAÇÕES, em 24/7/2008, cujos montantes somados totalizam R$ 79.000,00, o número do convênio não está no corpo da nota, constando somente um carimbo que permite identificar se foi feito na nota original ou na cópia.
Nexo de Causalidade: A conduta impediu comprovar o nexo entre objeto pactuado no convênio e os recursos federais destinados a esse ajuste, de modo que se caracterizou a impossibilidade de que se comprovasse a boa e regular gestão de recursos repassados.
 Dispositivos violados: art. 50, §3º, e 56 da Portaria Interministerial 127/2008; Termo de Convênio 657/2008 - Siafi 629052, Cláusula Terceira, Item II, alíneas "b", "d" e "j", Cláusula Sétima, § 3º, e Cláusula Décima Terceira, caput e parágrafo segundo, alínea "f".
Evidências: Relação de Pagamentos (peça 17, p. 5-7) ; Extrato bancário da conta específica do convênio (peça 18, p.  6-7) ; Nota Técnica de Análise Complementar Financeira n° 648/2016 (peça 60) ; Nota fiscal n° 7021 (peça 18, p. 17-18) ; Notas fiscais nº 102, 103 e 104 (peça 18, p. 3-5) .
Ocorrência 4: Não comprovação da boa e regular aplicação dos recursos repassados pelo Convênio 657/2008- Siafi 629052, celebrado entre o Ministério do Turismo e o Município de Bom Jesus dos Perdões/SP, e que tinha por objeto o apoio à realização do Projeto intitulado "13ª Festa do Peão de Boiadeiro de Bom Jesus dos Perdões/SP", ocasionada pela ausência de comprovação de que as empresas intermediárias, contratadas irregularmente por inexigibilidade, pagaram o cachê de bandas ou cantores que realizaram o evento.
a) Qualificação da responsável e responsabilização: 
Nome: Carlos Riginik Junior 
CPF: XXX.304.708-XX
Conduta: Não apresentar notas fiscais e recibos (ou outros documentos equivalentes) emitidos em nome das bandas e assinados por seus representantes legais ou pelos seus empresários exclusivos, sendo essa representação ou exclusividade registrada em cartório, não sendo comprovado, assim, o nexo causal entre os recursos recebidos e os pagamentos efetuados, visto que não se provou que os valores pagos ao intermediário contratado efetivamente foram repassados à banda e aos artistas que realizaram shows.
Nexo de Causalidade: A conduta impediu comprovar o nexo entre objeto pactuado no convênio e os recursos federais destinados a esse ajuste, de modo que se caracterizou a impossibilidade de que se comprovasse a boa e regular gestão de recursos repassados.
b) Dispositivos violados: art. 70, parágrafo único, da Constituição Federal de 1988; art. 93, do Decreto-lei 200, de 25 de fevereiro de 1967; art. 50, §3º, da Portaria Interministerial 127/2008; Termo de Convênio 657/2008 - Siafi 629052, Cláusula Terceira, Item II, alíneas "h", "i", e "cc", e Cláusula Décima Segunda, § 2º, alínea "d".
c) Evidências: Nota fiscal 7021 (peça 18, p. 17) ; Documentos de liberação e crédito à empresa (peça 18, p. 10 E 17) ; Carta de Exclusividade (peça 41, p. 1) e Contrato de Exclusividade (peça 41, p. 2-6) ; Contrato de Prestação de Serviços (peça 43) ; Plano de Trabalho (peça 3) ; Relação de pagamentos (peça 17, p. 3) ; Extrato bancário (peça 18, p. 7) ; proposta do intermediário (peça 6, p. 2) ; Informação de que a intermediária foi contratada por inexigibilidade de licitação (peça 45) .
I) Quantificação do débito, originado das ocorrências 1 a 4:
	Valor original (R$) 
	Data da ocorrência

	280.000,00
	          24/7/2008

10.		Posteriormente, foi promovida a citação do responsável, nos moldes adiante:
 Sr. Carlos Riginik Junior: promovida a citação do responsável, conforme delineado adiante:
	Ofício
	Data do ofício
	Data de Recebimento do Ofício
	Nome do Recebedor do Ofício
	Observação
	Fim do Prazo para defesa

	2453/2018-TCU/SECEX-TCE (peça 81) 
	29/10/2018
	27/12/2018 (vide AR de peça 82) 
	Carlos Riginik Junior 
	Ofício recebido no endereço do responsável, conforme pesquisa de endereço no sistema CPF da Receita Federal (peça 83) .
	11/1/2019

11.	O responsável, apesar de devidamente notificado, e, transcorrido o prazo regimental fixado, não apresentou suas alegações de defesa quanto às irregularidades verificadas nos autos, nem efetuou o recolhimento do débito. 
EXAME TÉCNICO
12.	O exame técnico tratará de analisar a revelia do responsável, e suas repercussões em relação as irregularidades aqui relatadas.
Da validade das notificações
Preliminarmente, cumpre tecer breves considerações sobre a forma como são realizadas as comunicações processuais no TCU. A esse respeito, destacam-se o art. 179, do Regimento Interno do TCU (Resolução 155, de 4/12/2002) e o art. 4º, inciso III, § 1º, da Resolução TCU 170, de 30 de junho de 2004, in verbis:
Art. 179. A citação, a audiência ou a notificação, bem como a comunicação de diligência, farse-ão:
I - mediante ciência da parte, efetivada por servidor designado, por meio eletrônico, fac-símile, telegrama ou qualquer outra forma, desde que fique confirmada inequivocamente a entrega da comunicação ao destinatário;
II - mediante carta registrada, com aviso de recebimento que comprove a entrega no endereço do destinatário;
III - por edital publicado no Diário Oficial da União, quando o seu destinatário não for localizado
 (...) 
Art. 3º As comunicações serão dirigidas ao responsável, ou ao interessado, ou ao dirigente de órgão ou entidade, ou ao representante legal ou ao procurador constituído nos autos, com poderes expressos no mandato para esse fim, por meio de:
I - correio eletrônico, fac-símile ou telegrama;
II - servidor designado;
III - carta registrada, com aviso de recebimento;
IV - edital publicado no Diário Oficial da União, quando o seu destinatário não for localizado, nas hipóteses em que seja necessário o exercício de defesa".
Art. 4º. Consideram-se entregues as comunicações:
I - efetivadas conforme disposto nos incisos I e II do artigo anterior, mediante confirmação da ciência do destinatário;
II - realizadas na forma prevista no inciso III do artigo anterior, com o retorno do aviso de recebimento, entregue comprovadamente no endereço do destinatário;
III - na data de publicação do edital no Diário Oficial da União, quando realizadas na forma prevista no inciso IV do artigo anterior.
§ 1º O endereço do destinatário deverá ser previamente confirmado mediante consulta aos sistemas disponíveis ao Tribunal ou a outros meios de informação, a qual deverá ser juntada ao respectivo processo.
 (...) 
14.		No caso vertente, a citação do responsável se deu em endereço proveniente de pesquisas de endereços no sistema CPF da Receita Federal (peças 83 e 81-82) . A entrega do ofício citatório nesse endereço ficou comprovada, inclusive em mãos do responsável citado. 
Da Revelia do Sr. Carlos Riginik Junior
15.	Nos processos do TCU, a revelia não leva à presunção de que seriam verdadeiras todas as imputações levantadas contra os responsáveis, diferentemente do que ocorre no processo civil, em que a revelia do réu opera a presunção da verdade dos fatos narrados pelo autor. Dessa forma, a avaliação da responsabilidade do agente não pode prescindir da prova existente no processo ou para ele carreada. 
16.	Ao não apresentar sua defesa, o responsável deixou de produzir prova da regular aplicação dos recursos sob sua responsabilidade, em afronta às normas que impõem aos gestores públicos a obrigação legal de, sempre que demandados pelos órgãos de controle, apresentar os documentos que demonstrem a correta utilização das verbas públicas, a exemplo do contido no art. 93 do Decreto-Lei 200/67: "Quem quer que utilize dinheiros públicos terá de justificar seu bom e regular emprego na conformidade das leis, regulamentos e normas emanadas das autoridades administrativas competentes." 
17.	Mesmo as alegações de defesa não sendo apresentadas, considerando o princípio da verdade real que rege esta Corte, procurou-se buscar, em manifestações dos responsáveis na fase interna desta Tomada de Contas Especial, se havia algum argumento que pudesse ser aproveitado a seu favor. Nesse contexto, verificou-se as manifestações de peças 29-34, 36-37, 38-41, 42, 45-48 e 65-66 na fase interna que não alteram o entendimento dessa unidade técnica acerca da ocorrência de irregularidade, e podem ser resumidas nas seguintes informações e documentos:
a)  	O evento foi realizado, e os itens previstos no plano de trabalho foram executados; para comprovar essa afirmação foram encaminhados comprovantes de reservas em hotel dos grupos Tradição e Jeito Moleque -  peça 30 (tratam-se de documentos de reserva de quartos em hotel, que não provam a hospedagem, mas a intenção de se hospedar) , Fotografias -  peças 65-66 (as imagens não permitem identificar o local e a data do evento) , e Alvará do evento (peça 33) e divulgação pré-evento que, por serem emitidos previamente aos shows, não têm poder de comprovar que estes realmente ocorreram;
b) 	A empresa TGW Produções artísticas Ltda detinha cartas de exclusividade das bandas que se apresentaram no show - Como verificado na exordial de peça 78, os supostos Contratos de Exclusividade (peça 41, p. 2-6) , apresentados pela empresa TGW, não têm validade para conferir exclusividade na contratação de bandas e artistas previstas no plano de trabalho; 
c) 	A nota fiscal nº 7021 possui carimbo com a precisa identificação do Ministério do Turismo e do convênio 657/2008 (peça 38) ; para provar essa declaração, apresentou a nota fiscal de peça 40; ocorre que, essa nota apresenta as falhas apontadas pela entidade concedente (o valor de cada banda não está discriminado, o atesto de recebimento do responsável encontra-se no verso, o número do convênio não está no corpo da nota, consta somente um carimbo que não dá para identificar se foi feito na nota original ou na cópia) não se prestando a elidir a irregularidade relativa à forma da nota fiscal.
18.	Assim, independentemente da revelia, a avaliação da responsabilidade do agente nos processos desta Corte não prescinde dos elementos existentes nos autos ou para ele carreados, uma vez que são regidos pelo princípio da verdade material (Acórdão 163/2015-TCU-Segunda Câmara, Relator Ministro ANDRÉ DE CARVALHO; 2.685/2015 - TCU - 2ª Câmara, Relator Ministro RAIMUNDO CARREIRO; 2.801/2015 - TCU - 1ª Câmara, Relator Ministro WALTON ALENCAR RODRIGUES; 4.340/2015 - TCU - 1ª Câmara, Relator Ministro WEDER DE OLIVEIRA e 5.537/2015 - TCU - 1ª Câmara, Relator Ministro WEDER DE OLIVEIRA) .
19.	 E esses elementos foram demonstrados na instrução de peça 78, e no item 9 supra. Desse modo, a irregularidade imputada ao responsável está claramente demonstrada nos autos, não sendo possível, nesta fase processual, o aproveitamento de qualquer análise de elementos em defesa do citado responsável.
20.		Vale ressaltar que a pretensão punitiva do TCU, conforme Acórdão 1441/2016-TCU-Plenário, que uniformizou a jurisprudência acerca dessa questão, subordina-se ao prazo geral de prescrição indicado no art. 205 do Código Civil, que é de 10 anos, contado da data de ocorrência da irregularidade sancionada, nos termos do art. 189 do Código Civil, sendo este prazo interrompido pelo ato que ordenar a citação, a audiência ou a oitiva do responsável. No caso em exame, ocorreu a prescrição, uma vez que o repasse de recursos se concretizou 24/7/2008 (peça 13) , tendo transcorrido 10 anos desde essa data, uma vez que o despacho que ordenou a citação ocorreu apenas em 3/10/2018 (vide peça 80) . Sendo assim, não deve ser aplicada ao responsável a multa prevista no art. 57 da Lei 8.443/1992.
21.	Em se tratando de processo em que a parte interessada não se manifestou acerca das irregularidades imputadas, não há elementos para que se possa efetivamente aferir e reconhecer a ocorrência de boa-fé na conduta dos responsáveis, podendo este Tribunal, desde logo, proferir o julgamento de mérito pela irregularidade das contas, conforme nos termos dos §§ 2º e 6º do art. 202 do Regimento Interno do TCU. (Acórdão 2064/2011-TCU-Primeira Câmara (relator: Ubiratan Aguiar) , 6.182/2011-TCU-1a Câmara (relator: Weber de Oliveira) , 4.072/2010-TCU-1a Câmara (Relator: Valmir Campelo) , 1.189/2009-TCU-1a Câmara (Relator: Marcos Bemquerer) , 731/2008-TCU-Plenário (Relator: Aroldo Cedraz) .
22.	Dessa forma, o Sr. Carlos Riginik Junior deve ser considerado revel, nos termos do art. 12, §3º, da Lei 8.443/1992, devendo as contas serem julgadas irregulares, condenando-o ao débito apurado. 
CONCLUSÃO
Inicialmente, com fundamento no art. 12, § 3º, da Lei 8.443, de 16 de julho de 1992, deve-se considerar revel o Sr. Carlos Riginik Junior, para todos os efeitos, dando-se prosseguimento ao processo.
Assim, tendo em vista as constatações consignadas na exordial (peça 78) e nas linhas anteriores desta instrução, devem as contas do Sr. Carlos Riginik Junior (CPF: XXX.390.023-XX) serem julgadas irregulares, sendo ele condenado ao débito descrito no item 9 supra, com fulcro nos termos dos artigos 1º, inciso I, 16, inciso III, alínea "c", e 19, caput, da Lei nº 8.443/1992, e com arts. 1º, inciso I, 209, inciso III, 210 e 214, inciso III, do Regimento Interno/TCU.
Registre-se que não foram evidenciados indicativos de boa-fé do responsável, fato que permite o julgamento de mérito imediato.
26.	Cabe ressaltar que a pretensão punitiva do TCU, conforme Acórdão 1441/2016-TCU-Plenário, que uniformizou a jurisprudência acerca dessa questão, subordina-se ao prazo geral de prescrição indicado no art. 205 do Código Civil, que é de 10 anos, contado da data de ocorrência da irregularidade sancionada, nos termos do art. 189 do Código Civil, sendo este prazo interrompido pelo ato que ordenar a citação, a audiência ou a oitiva do responsável. No caso em exame, ocorreu a prescrição, uma vez que o repasse de recursos se concretizou 24/7/2008 (peça 13) , tendo transcorrido 10 anos desde essa data, uma vez que o despacho que ordenou a citação ocorreu apenas em 3/10/2018 (vide peça 80) . Desse modo, não deve ser aplicada ao responsável a multa prevista no art. 57 da Lei 8.443/1992.
PROPOSTA DE ENCAMINHAMENTO
Ante o exposto, submetem-se os autos à consideração superior, propondo:
20	
21	
22	
23	
24	
25	
26	
27	
28	
29	
30	
31	
32	
33	
34	
35	
36	
37	
38	
39	
a. 
b. 
c. 
d. 
i. 
27.1.		com fulcro no art. 12, § 3º, da Lei 8.443, de 16 de julho de 1992, considerar revel o Sr. Carlos Riginik Junior  (CPF: XXX.390.023-XX) ;
27.2.	com fundamento nos termos dos artigos 1º, inciso I, 16, inciso III, alínea "c", e 19, caput, da Lei nº 8.443/1992, e com arts. 1º, inciso I, 209, inciso III, 210 e 214, inciso III, do Regimento Interno/TCU, julgar irregulares as contas do Sr. Carlos Riginik Junior  (CPF: XXX.390.023-XX) , prefeito do município de Bom Jesus dos Perdões/SP, nos períodos de período de 1/1/2005 a 31/12/2012,  condenando-o, solidariamente, ao pagamento da quantia abaixo especificadas, com a fixação do prazo de 15 (quinze) dias para que comprovem perante este Tribunal, em respeito ao artigo 214, inciso III, alínea 'a', do Regimento Interno do TCU, o recolhimento da dívida aos cofres do Tesouro Nacional, atualizada monetariamente e acrescida de juros de mora calculados a partir da data discriminada, até a data do recolhimento, abatendo-se na oportunidade a monta eventualmente ressarcida, conforme o disposto no enunciado da Súmula/TCU 128, na forma da legislação em vigor:
	Valor Histórico (R$) 
	Data de ocorrência

	280.000,00
	24/7/2008

27.3		autorizar, desde logo, nos termos do art. 28, inciso II, da Lei 8.443, de 1992, a cobrança judicial da dívida, caso não atendidas às notificações;
27.4	autorizar, desde logo, o pagamento da dívida mencionada nos subitens anteriores, caso solicitado, em até 36 parcelas mensais e consecutivas, nos termos do art. 26 da Lei 8.443, de 1992 c/c o art. 217 do Regimento Interno - TCU, de 2011, fixando ao devedor o prazo de quinze dias, a contar do recebimento da notificação, para comprovar perante o Tribunal o recolhimento da primeira parcela e de trinta dias, a contar da parcela anterior, para comprovar o recolhimento das demais parcelas, devendo incidir sobre cada valor mensal, os encargos legais devidos (débito: juros de mora e atualização monetária; multa: atualização monetária) , na forma prevista na legislação em vigor;
27.5.	remeter cópia do acórdão que vier a ser prolatado pelo Tribunal, ao Procurador-Chefe da Procuradoria da República no Estado de São Paulo, nos termos do art. 209, § 7º, do Regimento Interno/TCU, para ajuizamento das ações cabíveis, informando-lhe que o inteiro teor da deliberação pode ser consultado no endereço http://www.tcu.gov.br/acordaos;
27.6	enviar cópia do Acórdão que vier a ser proferido ao Ministério do Turismo e ao responsável, para ciência, informando que a presente deliberação, acompanhada do Relatório e do Voto que a fundamenta, está disponível para a consulta no endereço www.tcu.gov.br/acordaos, além de esclarecer que, caso requerido, o TCU poderá fornecer sem custos as correspondentes cópias, de forma impressa."
2.	Concordando, em essência, com a proposta da unidade instrutiva, o Ministério Público junto ao TCU acostou aos autos o seguinte parecer:
"Caracterizada a revelia do responsável, após regular citação pela via postal (peças 81 e 82) , impõe-se o prosseguimento ao processo, para todos os efeitos, conforme prevê o art. 12, § 3º, da Lei nº 8.443/92.
2.	Em relação à análise empreendida pela Secex-TCE (peça 84) , observo apenas que, em casos como este, de não demonstração da regular aplicação dos recursos repassados mediante convênio, a contagem do prazo decenal de prescrição da pretensão punitiva deve se dar a partir da data limite para a entrega da prestação de contas final, e não da data em que os valores foram transferidos a favor do convenente (Acórdão 3749/2018-TCU-Segunda Câmara, Rel. Min. Ana Arraes) .
3.	Assim, com vênias por divergir da unidade técnica, concluo que não houve prescrição, pois as contas finais do Convênio nº 657/2008 deveriam ter sido prestadas até 06/11/2008 (peça 10, p. 6; peça 11, p. 1; peça 16, p. 1) , e o despacho que ordenou a citação ocorreu em 03/10/2018 (peça 80) . 
4.	Feita essa ressalva, este representante do Ministério Público de Contas manifesta-se essencialmente de acordo com a proposta formulada pela unidade técnica (peça 84) , sugerindo apenas que seja prevista a aplicação de multa ao responsável, Sr. Carlos Riginik Júnior, com fulcro no art. 57 da Lei nº 8.443/92."
	
É o Relatório.

não há.

Subprocurador-Geral Paulo Soares Bugarin.

TOMADA DE CONTAS ESPECIAL. Ministério do Turismo. Bom Jesus dos Perdões/SP. impugnação total de despesas do 657/2008 - Siafi 629052 - realização do Projeto intitulado "13ª Festa do Peão de Boiadeiro de ", entre os dias 26 a 29/6/2008. CITAÇÃO. AUDIÊNCIA. REVELIA. DÉBITO. PRESCRIÇÃO DA PRETENSÃO PUNITIVA.

TOMADA DE CONTAS ESPECIAL (TCE)

Secretaria de Controle Externo de Tomada de Contas Especial (SecexTCE).

Cuidam os autos de Tomada de Contas Especial instaurada pelo Ministério do Turismo (MTur) , em desfavor do Sr. Carlos Riginik Junior, prefeito municipal de Bom Jesus dos Perdões/SP, no período de 1/1/2005 a 31/12/2012, em razão da impugnação total das despesas do Convênio 657/2008 - Siafi 629052 (peça 10) , firmado com o Ministério do Turismo, e que tinha por objeto o apoio à realização do Projeto intitulado "13ª Festa do Peão de Boiadeiro de Bom Jesus dos Perdões/SP", entre os dias 26 a 29/6/2008 (peça 3, p. 7) , devido a irregularidades na execução física e financeira do ajuste.
Remetido o processo ao Tribunal, a unidade técnica promoveu a citação do referido gestor, por meio de correspondência ao endereço cadastrado na base da Secretaria da Receita Federal.
Após a regular citação, o responsável deixou transcorrer in albis o prazo regimental para o recolhimento do débito ou apresentação das alegações de defesa com a respectiva documentação apta a comprovar a legalidade na aplicação dos recursos federais recebidos.
Tendo em vista a revelia do responsável (art. 12, inciso IV, § 3º, da Lei 8.443/1992) e a não comprovação da boa e regular aplicação dos recursos do Convênio, a unidade técnica propõe, em síntese, o julgamento pela irregularidade das contas, a condenação em débito e a aplicação de multa.
A revelia ante o dever de comprovar a boa e regular utilização dos recursos públicos recebidos autoriza, desde já, o julgamento das presentes contas. 
Com efeito, há jurisprudência pacífica no âmbito desta Corte de Contas no sentido de que, ex vi do art. 70, parágrafo único, da Constituição Federal, e do art. 93 do Decreto-lei 200/1967, o ônus de comprovar a regularidade integral na aplicação dos recursos públicos compete ao gestor, por meio de documentação consistente, que demonstre cabalmente os gastos efetuados, bem assim o nexo causal entre estes e os recursos repassados, o que não ocorreu no presente caso.
Com as vênias por divergir do Ministério Público de Contas, entendo que a pretensão punitiva está prescrita nos presentes autos.
Conforme Acórdão 1441/2016-TCU-Plenário, que uniformizou a jurisprudência acerca dessa questão, subordina-se ao prazo geral de prescrição indicado no art. 205 do Código Civil, que é de 10 anos, contados da data de ocorrência da irregularidade sancionada, nos termos do art. 189 do Código Civil, sendo este prazo interrompido pelo ato que ordenar a citação, a audiência ou a oitiva do responsável. 
No caso em exame, a irregularidade se concretizou com o pagamento das despesas entre os dias 28/7/2008 e 30/7/2008 (conforme extrato bancário da conta específica do convênio - peça 18, p. 6-7) . Tendo, portanto, transcorridos mais de 10 anos desde essas datas e a data em que o despacho que ordenou a citação ocorreu, 3/10/2018 (peça 80) . Desse modo, não deve ser aplicada ao responsável a multa prevista no art. 57 da Lei 8.443/1992.
Nesse passo, concordo, em essência, com a instrução de mérito da unidade técnica, vez que abordou, com bastante propriedade, todas as questões necessárias ao deslinde do feito, esgotando a análise da matéria e tornando desnecessária a adução de considerações adicionais.
Sendo assim, acolho, como razões de decidir os argumentos e conclusões oferecidos pela unidade técnica, e, destarte, entendo que o Tribunal deve proferir julgamento pela irregularidade das contas do ex-prefeito, condenando-o ao pagamento do débito apurado nos autos, deixando de aplicar-lhe a multa prevista no art. 57 da Lei 8.443/1992 em face da prescrição da pretensão punitiva.
Em acréscimo, devem ser autorizados, desde já, o parcelamento das dívidas, bem assim a respectiva cobrança judicial, caso não atendida a notificação.
Por fim, como alvitrado, faz-se necessária também a remessa de cópia da deliberação a ser proferida, ao órgão regional da Procuradoria da República no Estado de São Paulo, para as providências cabíveis, ex vi do § 7o, in fine, do art. 209 do Regimento Interno do TCU.
	Ante o exposto, VOTO por que seja adotada a deliberação que ora submeto a este Colegiado.
TCU, Sala das Sessões Ministro Luciano Brandão Alves de Souza, em 30 de junho de 2020.
AROLDO CEDRAZ 
Relator